【裁判字號】    97,交聲,2691
【裁判日期】    971222
【裁判案由】    違反道路交通管理處罰條例聲明異議
【裁判全文】
臺灣臺北地方法院交通事件裁定        97年度交聲字第2691號
原處分機關  臺北市交通事件裁決所
異  議  人
即受處分人  甲○○
上列異議人即受處分人因違反道路交通管理處罰條例案件，對於
臺北市交通事件裁決所於民國97年8 月14日所為之處分（原處分
案號：北市裁申字第裁22-AB0000000號）聲明異議，本院裁定如
下：
    主  文
原處分撤銷。
甲○○汽車駕駛人，行車速度，超過規定之最高時速未滿貳拾公
里，處罰鍰新臺幣貳仟貳佰元，並記違規點數壹點。
    理  由
一、按汽車駕駛人，行車速度，超過規定之最高時速，或低於規
    定之最低時速，除有第43條第1項第2款情形外，處新臺幣（
    下同）1,200元以上2,400元以下罰鍰；汽車駕駛人，違反前
    開規定者，除依原條款處罰鍰外，並記違規點數1 點，道路
    交通管理處罰條例第40條、第63條第1項第1款分別定有明文
    。次按道路交通管理處罰條例所稱之汽車，依該條例第3 條
    第8款規定，包括機器腳踏車在內；而汽缸總排氣量550立方
    公分以上之大型重型機器腳踏車違反道路交通管理處罰條例
    規定之處罰，除基準表另有規定外，應比照小型車之裁罰基
    準辦理，違反道路交通管理事件統一裁罰基準及處理細則第
    2條第2項亦有明文規定。復按汽車駕駛人之違規行為經以科
    學儀器取得證據資料證明其行為違規，當場不能掣單舉發者
    ，得對汽車所有人逕行舉發之；本條例之處罰，受舉發違反
    道路交通管理事件之受處罰人，認為受舉發之違規行為應歸
    責他人者，應於舉發違反道路交通管理事件通知單應到案日
    期前，檢附相關證據及應歸責人相關證明文件，向處罰機關
    告知應歸責人，處罰機關應即另行通知應歸責人到案依法處
    理，逾期未依規定辦理者，仍依本條例各該違反條款規定處
    罰，道路交通管理處罰條例第7條之2第1項第7款、第85條第
    1項及違反道路交通管理事件統一裁罰基準及處理細則第36
    條亦定有明文。
二、異議人即受處分人甲○○所有之AU-25 號大型重型機車，於
    民國97年3月3日22時19分許，行經設有最高速限50公里標誌
    之臺北市松山區○○○路○ 段，以63公里之速度（超速13公
    里）行駛，而為設置於路旁之雷達感應測速照相機以拍照之
    方式取證，嗣臺北市政府警察局松山分局交通分隊員警以受
    處分人所有之該大型重型機車有違反前揭道路交通管理處罰
    條例第40條規定之行為逕行掣單舉發。該舉發通知單經舉發
    單位以大宗掛號函件郵寄車籍地址時，因招領逾期無人簽收
    遭退件，故於97年4 月21日以第974365號雙掛號郵件檢附送
    達證書再郵寄，依法辦理完成寄存送達。然受處分人並未於
    舉發通知單上所載之應到案日期到案聽候裁決，亦未依規定
    辦理歸責事宜，原處分機關乃依道路交通管理處罰條例第40
    條、違反道路交通管理事件統一裁罰基準表之規定，於97年
    8月14日裁處受處分人罰鍰2,200元。
三、受處分人於本院訊問時，對於車輛之駕駛人於前揭時間駕駛
    其所有之該超重型機車行經前述路段，而該路段規定之最高
    限速為50公里等事實，並不爭執，惟辯稱：伊並未收到超速
    的違規舉發單及照片；而該路段測速器是否經過國家經濟部
    商品檢驗局商品檢驗合格，有無合格證；且違規地點僅記載
    民權東路4段，未盡明確等語。
四、惟查：
  (一)受處分人所有之該大型重型機車，於97年3月3日22時19分許
    ，行經設有最高限速50公里之臺北市松山區○○○路○段100
    號前，以時速63公里之速度超速行駛，經員警依照距離限速
    測速警告牌200 公尺之雷達感應測速照相機器拍照採證逕行
    舉發之事實，有臺北市政府警察局舉發違反道路交通管理事
    件通知單、交通違規採證照片1張及違規地點現場照片6張在
    卷可證，且本件舉發上開車號大型重型機車之TRAFFIPAX 廠
    牌雷達測速儀，業於96年12月11日通過經濟部標準檢驗局檢
    驗合格，並領有檢定合格證書（檢定合格單號碼：M0GA0000
    000A、M0GA0000000B），有效期限至97年12月31日等情，有
    臺北市政府警察局松山分局97年12月8日北市警松分交字第0
    9732561500號函所附經濟部標準檢驗局雷達測速儀檢定合格
    證書影本附卷可稽。是受處分人所有之大型重型機車於前揭
    時地超速之違規事實已臻明確，堪以認定。
  (二)按處理違反道路交通管理事件，有關文書送達之程序，準用
    行政程序法送達之規定，違反道路交通管理事件統一裁罰基
    準及處理細則第5 條定有明文。而行政程序法中對於文書送
    達，於應受送達人之住居所、事務所或營業所為之。但在行
    政機關辦公處所或他處會晤應受送達人時，得於會晤處所為
    之；於應送達處所不獲會晤應受送達人時，得將文書付與有
    辨別事理能力之同居人、受僱人或應送達處所之接收郵件人
    員；又送達不能依前2 條規定為之者，得將文書寄存送達地
    之地方自治或警察機關，並作送達通知書2份，1份黏貼於應
    受送達人住居所、事務所、營業所或其就業處所門首，另1
    份交由鄰居轉交或置於該送達處所信箱或其他適當位置，以
    為送達。前項情形，由郵政機關為送達者，得將文書寄存於
    送達地之郵政機關。寄存機關自收受寄存文書之日起，應保
    存3個月，行政程序法第72條第1項、第73條第1 項、第74條
    分別定有明文。次按汽車所有人名稱、住所等如有變更，應
    向公路監理機關辦理登記，亦為道路交通安全規則第23條第
    1 項所明定。本件受處分人所有之上開機車於公路監理機關
    登記之車籍資料及行車執照上所登載之地址皆為「臺北市北
    投區○○○路39號3 樓」，此有公路監理電子閘門車號查詢
    重型機車車籍資料及受處分人之該車行車執照影本在卷可稽
    ，而本件舉發單含採證照片經掛號郵寄違規車輛車籍登記地
    ，因招領逾期無人簽收已遭退回，臺北市政府警察局交通警
    察大隊業依行政程序法第74條及76條規定於97年4 月21日以
    第974365號雙掛號郵件檢附送達證書再交寄郵局辦理寄存送
    達程序，惟應受送達人逾3 個月仍未招領，臺北市政府交通
    警察大隊亦查無該寄存郵件之退回紀錄，郵局依郵務營業規
    章第204條第1項規定，得自行處理逾期保管之郵件，致難調
    回原寄舉發資料等情，亦有臺北政府警察局交通警察大隊97
    年9月19日北市警交大執字第09738292700號函、臺北市政府
    警察局交通警察大隊送達證書影本各1 紙在卷可參。復查由
    於實際上僅有「臺北市○○區○○路」，並無「臺北市北投
    區○○○路」之地址，且本件舉發單業經郵務機關依其郵寄
    實務經驗自行更正為向「臺北市○○區○○路39號3 樓」送
    達，揆諸上開說明，舉發機關依受處分人當時之車籍地址送
    達舉發通知單，並依規定寄存於郵政機關，於法並無違誤，
    自生合法送達之效力。至於受處分人雖於本院訊問時表明其
    並未居住於上址，而辦行照時忘了變更住址，行照上所登記
    之奇岩三路係監理所誤繕之結果等語，然受處分人迄今仍未
    向監理機關辦理車籍地址之變更登記，且受處分人之該車行
    車執照既係於民國93年11月19日發照、96年10月18日換照，
    受處分人詎均未對監理機關誤繕之地址要求更正，則其因此
    咎責於己之事由，致未能收受上開舉發通知單之不利益，本
    應由其自行承擔。此外，本件又查無證據可證受處分人已向
    舉發機關陳報其實際居所而舉發機關漏未送達，是受處分人
    辯稱其未實際居住在車籍地、未收受舉發單等情，尚不足採
    。
五、綜上所述，受處分人所有之上開機車確有於前述時地行車速
    度超過規定之違規行為，從而原處分機關依前揭道路交通管
    理處罰條例第40條及道路交通管理事件統一裁罰基準表之規
    定，裁處受處分人2,200 元罰鍰，固非無見。惟原處分機關
    裁決書漏未援引同條例第63條第1項第1款規定，並記受處分
    人違規點數1 點，容有疏漏，本件聲明異議雖無理由，原處
    分仍屬無可維持，應由本院將原處分撤銷，另依道路交通管
    理處罰條例第40條、第63條第1項第1款及違反道路交通管理
    事件統一裁罰基準表之規定，裁處如主文第2 項所示之處分
    ，以資適法。
據上論斷，應依道路交通案件處理辦法第20條前段，裁定如主文
。
中    華    民    國    97    年    12    月    22    日
                  交通法庭  法  官  彭慶文
上正本證明與原本無異。
如不服本裁定，應於裁定送達後5日內向本院提出抗告狀。
                            書記官  陳怡君
中    華    民    國    97    年    12    月    23    日


司法院資訊處製作；財團法人民間司法改革基金會備份。
